---
title: "Anime Openings & Endings – Computational Musicology"
author: "Mehmed"
format:
  dashboard:
    orientation: columns
    theme: lumen
---

```{r setup, include=FALSE}
library(tidyverse)
library(ggrepel)
library(viridis)
library(compmus)

pitch_levels <- rev(c("C","C#","D","D#","E","F","F#","G","G#","A","A#","B"))

# ── Corpus laden ──────────────────────────────────────────────────────
openings <- read_csv("Anime_Intros_THAT_GO_HARD.csv") %>%
  select(`Track Name`, `Artist Name(s)`, Energy, Valence, Key, Mode,
         Tempo, Loudness, Danceability) %>%
  mutate(type = "Opening")

endings <- read_csv("Anime_Endings.csv") %>%
  select(`Track Name`, `Artist Name(s)`, Energy, Valence, Key, Mode,
         Tempo, Loudness, Danceability) %>%
  mutate(type = "Ending")

corpus <- bind_rows(openings, endings) %>%
  mutate(
    z_energy   = as.numeric(scale(Energy)),
    z_valence  = as.numeric(scale(Valence)),
    z_tempo    = as.numeric(scale(Tempo)),
    z_loudness = as.numeric(scale(Loudness)),
    outlier_score = sqrt(z_energy^2 + z_valence^2 + z_tempo^2 + z_loudness^2),
    pitch_class = case_when(
      Key == 0  ~ "C",   Key == 1  ~ "C#", Key == 2  ~ "D",
      Key == 3  ~ "D#",  Key == 4  ~ "E",  Key == 5  ~ "F",
      Key == 6  ~ "F#",  Key == 7  ~ "G",  Key == 8  ~ "G#",
      Key == 9  ~ "A",   Key == 10 ~ "A#", Key == 11 ~ "B"
    ),
    pitch_class = factor(pitch_class,
      levels = c("C","C#","D","D#","E","F","F#","G","G#","A","A#","B")),
    mode_label = if_else(Mode == 1, "Major", "Minor")
  )

top_outliers <- corpus %>% slice_max(outlier_score, n = 8)

# ── Sonic Visualiser chroma helper ────────────────────────────────────
read_sv_chroma <- function(path, frame_dur = 0.046439909) {
  first_line <- readLines(path, n = 1)
  has_header <- grepl("TIME|Time|time", first_line)
  if (has_header) {
    df <- read.csv(path, header = TRUE, check.names = FALSE)
    colnames(df)[1] <- "Time"
    df
  } else {
    read.csv(path, header = FALSE, check.names = FALSE) %>%
      mutate(Time = (row_number() - 1) * frame_dur) %>%
      select(Time, V1:V12) %>%
      rename(C=V1, `C#`=V2, D=V3, `D#`=V4, E=V5, F=V6,
             `F#`=V7, G=V8, `G#`=V9, A=V10, `A#`=V11, B=V12)
  }
}

opening_chroma <- read_sv_chroma("opening.csv")
ending_chroma  <- read_sv_chroma("ending.csv")

make_chromagram <- function(df, title) {
  df %>%
    pivot_longer(-Time, names_to = "Pitch", values_to = "Intensity") %>%
    mutate(Pitch = factor(Pitch, levels = pitch_levels)) %>%
    ggplot(aes(x = Time, y = Pitch, fill = Intensity)) +
    geom_tile() +
    scale_fill_viridis_c(option = "magma", name = "Intensity") +
    labs(title = title, x = "Time (seconds)", y = NULL) +
    theme_classic(base_size = 11) +
    theme(axis.text.y = element_text(face = "bold"))
}

make_chroma_ssm <- function(df, title, every_nth = 10L) {
  df_sub <- df %>%
    filter(row_number() %% every_nth == 0L) %>%
    rowwise() %>%
    mutate(pitches = list(c_across(C:B))) %>%
    ungroup() %>%
    mutate(duration = every_nth * 0.046439909, start = Time)

  df_sub %>%
    mutate(pitches = map(pitches, compmus_normalise, "manhattan")) %>%
    compmus_self_similarity(pitches, "aitchison") %>%
    ggplot(aes(x = xstart + xduration / 2, width = every_nth * xduration,
               y = ystart + yduration / 2, height = every_nth * yduration,
               fill = d)) +
    geom_tile() +
    coord_fixed() +
    scale_fill_viridis_c(guide = "none", option = "magma") +
    theme_classic(base_size = 11) +
    labs(title = title, x = "Time (s)", y = "Time (s)")
}
```

# Corpus

## Column {width=40%}

### Row {.tabset}

#### Over dit corpus

**Anime Openings & Endings**

Dit portfolio analyseert twee Spotify-playlists:

- **Anime Openings** (*Anime Intros THAT GO HARD*): **200 nummers**
- **Anime Endings**: **57 nummers**

Anime openings zijn typisch energetisch en snel, bedoeld om de kijker op te winden. Endings zijn rustiger en melodieuzer. Maar klopt dat ook in de data?

Het meest interessante geval is **"Just Awake" van Fear, and Loathing in Las Vegas** – hetzelfde nummer staat in *beide* playlists, maar als opening op **191 BPM** en als ending op **95.5 BPM** (exact de helft). Dit is de perfecte testcase om te zien hoe tempo de waarneming van energie beïnvloedt.

**Corpus opvallend geval – Gats (outlier):**  
Gats heeft de hoogste outlier-score (7.37) met Energy 0.193 en Valence 0.055 – extreem laag voor een anime opening. Luisterend klinkt het als ambiënte, dreigende muziek, heel anders dan de typische J-rock openings.

#### Energie vs Valence

```{r corpus-scatter, fig.height=5}
ggplot(corpus, aes(x = Valence, y = Energy, color = type)) +
  geom_point(alpha = 0.6, size = 2.5) +
  geom_point(data = top_outliers, size = 5, shape = 1, stroke = 2,
             color = "black") +
  geom_text_repel(data = top_outliers,
                  aes(label = `Track Name`),
                  size = 2.8, max.overlaps = 15,
                  min.segment.length = 0) +
  scale_color_manual(values = c("Opening" = "#e63946", "Ending" = "#457b9d")) +
  labs(title = "Energie vs Valence – Anime Openings & Endings",
       subtitle = "Zwarte cirkels = top-8 outliers",
       x = "Valence", y = "Energy", color = NULL) +
  theme_minimal(base_size = 12)
```

## Column {width=60%}

### Row {.tabset}

#### Tempo verdeling

```{r tempo-dist, fig.height=4}
ggplot(corpus, aes(x = Tempo, fill = type)) +
  geom_histogram(binwidth = 10, position = "identity", alpha = 0.65) +
  scale_fill_manual(values = c("Opening" = "#e63946", "Ending" = "#457b9d")) +
  labs(title = "Tempoverdeling – Openings vs Endings",
       x = "Tempo (BPM)", y = "Aantal tracks", fill = NULL) +
  theme_minimal(base_size = 12)
```

#### Energie verdeling

```{r energy-dist, fig.height=4}
ggplot(corpus, aes(x = type, y = Energy, fill = type)) +
  geom_violin(alpha = 0.7, trim = FALSE) +
  geom_boxplot(width = 0.15, fill = "white", outlier.shape = 16) +
  scale_fill_manual(values = c("Opening" = "#e63946", "Ending" = "#457b9d")) +
  labs(title = "Energieverdeling per type",
       x = NULL, y = "Energy", fill = NULL) +
  theme_minimal(base_size = 12) +
  theme(legend.position = "none")
```

# Toonsoorten & Akkoorden

## Column {width=50%}

### Row

#### Toonsoort-verdeling

```{r key-dist, fig.height=5}
pitch_dist <- corpus %>%
  count(pitch_class, type) %>%
  complete(pitch_class, type, fill = list(n = 0))

ggplot(pitch_dist, aes(x = pitch_class, y = n, fill = type)) +
  geom_col(position = "dodge", alpha = 0.85) +
  scale_fill_manual(values = c("Opening" = "#e63946", "Ending" = "#457b9d")) +
  labs(title = "Toonsoort (Key) verdeling in het corpus",
       subtitle = "Gebaseerd op Spotify API – 200 openings + 57 endings",
       x = "Toonsoort (pitch class)", y = "Aantal tracks", fill = NULL) +
  theme_minimal(base_size = 12) +
  theme(axis.text.x = element_text(angle = 45, hjust = 1))
```

### Row

#### Majeur vs Mineur

```{r mode-valence, fig.height=4}
ggplot(corpus, aes(x = mode_label, y = Valence, fill = type)) +
  geom_boxplot(alpha = 0.75, outlier.shape = 16) +
  scale_fill_manual(values = c("Opening" = "#e63946", "Ending" = "#457b9d")) +
  labs(title = "Majeur vs Mineur: effect op Valence",
       subtitle = "Majeur klinkt positiever – klopt dat ook voor anime muziek?",
       x = "Modus", y = "Valence", fill = NULL) +
  theme_minimal(base_size = 12)
```

## Column {width=50%}

### Row

#### Toonsoort × Energie

```{r key-energy, fig.height=5}
corpus %>%
  group_by(pitch_class, type) %>%
  summarise(avg_energy = mean(Energy), n = n(), .groups = "drop") %>%
  filter(!is.na(pitch_class)) %>%
  ggplot(aes(x = pitch_class, y = avg_energy, fill = type)) +
  geom_col(position = "dodge", alpha = 0.85) +
  scale_fill_manual(values = c("Opening" = "#e63946", "Ending" = "#457b9d")) +
  labs(title = "Gemiddelde Energie per Toonsoort",
       subtitle = "Sommige toonsoorten komen vaker voor in energetische nummers",
       x = "Toonsoort", y = "Gem. Energy", fill = NULL) +
  theme_minimal(base_size = 12) +
  theme(axis.text.x = element_text(angle = 45, hjust = 1))
```

### Row

#### Toonsoort × Tempo

```{r key-tempo, fig.height=4}
corpus %>%
  group_by(pitch_class, mode_label) %>%
  summarise(avg_tempo = mean(Tempo), n = n(), .groups = "drop") %>%
  filter(!is.na(pitch_class)) %>%
  ggplot(aes(x = pitch_class, y = avg_tempo, color = mode_label, size = n)) +
  geom_point(alpha = 0.85) +
  scale_color_manual(values = c("Major" = "#e63946", "Minor" = "#457b9d")) +
  labs(title = "Gemiddeld Tempo per Toonsoort & Modus",
       x = "Toonsoort", y = "Gem. Tempo (BPM)",
       color = "Modus", size = "# Tracks") +
  theme_minimal(base_size = 12) +
  theme(axis.text.x = element_text(angle = 45, hjust = 1))
```

# Chromagrammen

## Column {width=50%}

### Row

#### Just Awake – Opening (191 BPM)

```{r chroma-opening, fig.height=4, fig.width=9}
make_chromagram(opening_chroma,
  "Chromagram: Just Awake – Opening (191 BPM)")
```

**Wat je hoort:** De opening-versie is rauwe metalcore met blast-beats en screaming vocals op 191 BPM. De dominante toonklassen **C, G# en D#** zijn duidelijk zichtbaar als heldere horizontale banden. De energie is constant hoog – er is weinig rust.

### Row

#### Just Awake – Ending (95.5 BPM)

```{r chroma-ending, fig.height=4, fig.width=9}
make_chromagram(ending_chroma,
  "Chromagram: Just Awake – Ending (95.5 BPM)")
```

**Wat je hoort:** Exact hetzelfde nummer, maar op precies de helft van het tempo – rustiger, melodieuzer, meer geschikt als outro. De chromagram toont **dezelfde toonklassen** (C, G#, D#), maar de tijdas is uitgerekt: elke sectie duurt twee keer zo lang.

## Column {width=50%}

### Row

#### Vergelijking Opening vs Ending

De twee chromagrammen bewijzen iets muzikaal interessants: **de harmonische structuur is identiek**, alleen de tijdsschaal verschilt. Dit is geen remix of cover – het is letterlijk hetzelfde akkoordenschema op half tempo.

Kijk naar de horizontale banden:

| Toonklasse | Rol in het nummer |
|-----------|------------------|
| **C** | Grondtoon – sterk aanwezig in refrein |
| **G#** | Kwinte – geeft de "zware" sound |
| **D#** | Kleine terts – typisch voor metalcore |

De combinatie C – D# – G# vormt een **c-mineur drieklank** – hard, donker, krachtig. Precies wat je verwacht van Fear, and Loathing in Las Vegas.

In de ending-versie zie je ook meer **geleidelijke overgangen** tussen toonklassen (de banden zijn zachter), terwijl de opening scherpe, abrupte wissels heeft. Dit reflecteert het hogere tempo en de agressievere speelstijl.

# Zelfgelijkenis (SSM)

## Column {width=50%}

### Row

#### SSM – Opening (191 BPM)

```{r ssm-opening, fig.height=5, fig.width=5}
make_chroma_ssm(opening_chroma,
  "Chroma SSM: Just Awake Opening (191 BPM)")
```

**Wat je ziet:** De diagonale blokken tonen **terugkerende secties** – coupletten en refreinen die harmonisch op elkaar lijken. De blokken zijn compact (kort durend) door het hoge tempo.

## Column {width=50%}

### Row

#### SSM – Ending (95.5 BPM)

```{r ssm-ending, fig.height=5, fig.width=5}
make_chroma_ssm(ending_chroma,
  "Chroma SSM: Just Awake Ending (95.5 BPM)")
```

**Wat je ziet:** Dezelfde structuur als de opening, maar de blokken zijn **uitgerekt** over een grotere tijdspanne. De SSM bevestigt dat het dezelfde compositie is: identieke patroonvolgorde, dubbele tijdsduur per sectie.

De off-diagonal blokken (lichte vlakken weg van de diagonaal) laten zien **welke secties harmonisch op elkaar lijken** – bijvoorbeeld het eerste couplet op het derde couplet. Dit patroon is zichtbaar in beide versies op exact dezelfde posities in de structuur.
