---
title: "Anime Openings & Endings"
author: "Mehmed"
format:
  dashboard:
    orientation: columns
    theme: lumen
---

```{r setup, include=FALSE}
library(tidyverse)
library(ggrepel)
library(viridis)
library(compmus)

pitch_levels <- rev(c("C","C#","D","D#","E","F","F#","G","G#","A","A#","B"))

openings <- read_csv("Anime_Intros_THAT_GO_HARD.csv", show_col_types = FALSE) %>%
  select(`Track Name`, `Artist Name(s)`, Energy, Valence, Key, Mode,
         Tempo, Loudness, Danceability, `Duration (ms)`) %>%
  mutate(type = "Opening")

endings <- read_csv("Anime_Endings.csv", show_col_types = FALSE) %>%
  select(`Track Name`, `Artist Name(s)`, Energy, Valence, Key, Mode,
         Tempo, Loudness, Danceability, `Duration (ms)`) %>%
  mutate(type = "Ending")

corpus <- bind_rows(openings, endings) %>%
  mutate(
    z_energy   = as.numeric(scale(Energy)),
    z_valence  = as.numeric(scale(Valence)),
    z_tempo    = as.numeric(scale(Tempo)),
    z_loudness = as.numeric(scale(Loudness)),
    outlier_score = sqrt(z_energy^2 + z_valence^2 + z_tempo^2 + z_loudness^2),
    pitch_class = case_when(
      Key == 0  ~ "C",   Key == 1  ~ "C#", Key == 2  ~ "D",
      Key == 3  ~ "D#",  Key == 4  ~ "E",  Key == 5  ~ "F",
      Key == 6  ~ "F#",  Key == 7  ~ "G",  Key == 8  ~ "G#",
      Key == 9  ~ "A",   Key == 10 ~ "A#", Key == 11 ~ "B",
      TRUE ~ "?"
    ),
    pitch_class = factor(pitch_class,
      levels = c("C","C#","D","D#","E","F","F#","G","G#","A","A#","B","?")),
    mode_label  = if_else(Mode == 1, "Major", "Minor"),
    duration_s  = `Duration (ms)` / 1000
  )

top_outliers <- corpus %>% slice_max(outlier_score, n = 8)

read_sv_chroma <- function(path, frame_dur = NULL) {
  first_line <- readLines(path, n = 1)
  has_header <- grepl("TIME|Time|time", first_line)
  if (has_header) {
    df <- read.csv(path, header = TRUE, check.names = FALSE)
    colnames(df)[1] <- "Time"
    df
  } else {
    fd <- if (is.null(frame_dur)) 0.046439909 else frame_dur
    read.csv(path, header = FALSE, check.names = FALSE) %>%
      mutate(Time = (row_number() - 1) * fd) %>%
      select(Time, V1:V12) %>%
      rename(C=V1, `C#`=V2, D=V3, `D#`=V4, E=V5, F=V6,
             `F#`=V7, G=V8, `G#`=V9, A=V10, `A#`=V11, B=V12)
  }
}

opening_chroma <- read_sv_chroma("opening.csv")
ending_chroma  <- read_sv_chroma("ending.csv")

make_chromagram <- function(df, title) {
  df %>%
    pivot_longer(-Time, names_to = "Pitch", values_to = "Intensity") %>%
    mutate(Pitch = factor(Pitch, levels = pitch_levels)) %>%
    ggplot(aes(x = Time, y = Pitch, fill = Intensity)) +
    geom_tile() +
    scale_fill_viridis_c(option = "magma", name = "Intensity") +
    labs(title = title, x = "Tijd (seconden)", y = NULL) +
    theme_classic(base_size = 11) +
    theme(axis.text.y = element_text(face = "bold"),
          plot.title = element_text(size = 11, face = "bold"))
}

make_chroma_ssm <- function(df, title, every_nth = 10L) {
  df_sub <- df %>%
    filter(row_number() %% every_nth == 0L) %>%
    rowwise() %>%
    mutate(pitches = list(c_across(C:B))) %>%
    ungroup() %>%
    mutate(duration = every_nth * 0.046439909, start = Time)
  df_sub %>%
    mutate(pitches = map(pitches, compmus_normalise, "manhattan")) %>%
    compmus_self_similarity(pitches, "aitchison") %>%
    ggplot(aes(x = xstart + xduration / 2, width = every_nth * xduration,
               y = ystart + yduration / 2, height = every_nth * yduration,
               fill = d)) +
    geom_tile() +
    coord_fixed() +
    scale_fill_viridis_c(guide = "none", option = "magma") +
    theme_classic(base_size = 11) +
    labs(title = title, x = "Tijd (s)", y = "Tijd (s)") +
    theme(plot.title = element_text(size = 11, face = "bold"))
}

make_tempogram <- function(df, title, window_sec = 8) {
  frame_dur <- df$Time[2] - df$Time[1]
  window_frames <- round(window_sec / frame_dur)
  df %>%
    mutate(energy = rowSums(across(C:B))) %>%
    select(Time, energy) %>%
    mutate(smooth = stats::filter(energy,
                                   rep(1/window_frames, window_frames),
                                   sides = 2) %>% as.numeric()) %>%
    ggplot(aes(x = Time)) +
    geom_line(aes(y = energy), color = "grey75", linewidth = 0.3, alpha = 0.8) +
    geom_line(aes(y = smooth), color = "#e63946", linewidth = 1, na.rm = TRUE) +
    labs(title = title,
         subtitle = "Grijs = per frame  |  Rood = 8s voortschrijdend gemiddelde",
         x = "Tijd (seconden)", y = "Chroma-energie (Sonic Visualiser)") +
    theme_minimal(base_size = 11) +
    theme(plot.title = element_text(size = 11, face = "bold"))
}
```

# Corpus

## Column {width=35%}

### Row

#### Over dit corpus

**Corpus: Anime Openings & Endings**

Twee Spotify-playlists:

| | Tracks |
|---|---|
| 🔴 **Openings** | 200 |
| 🔵 **Endings** | 57 |

Anime openings zijn typisch snel en energetisch, bedoeld om de kijker op te winden. Endings zijn rustiger en melodieuzer. De Spotify-data laat zien of dat ook in de cijfers terugkomt.

Opvallendste track: **"Just Awake"** (Fear, and Loathing in Las Vegas) staat in *beide* playlists — als opening op **191 BPM** en als ending op **95.5 BPM** (exact de helft).

Meest extreme outlier: **Gats** — Energy 0.193, Valence 0.055. Extreem donker en rustig voor een opening.

## Column {width=65%}

### Row {.tabset}

#### Energie vs Valence

```{r corpus-scatter, fig.height=5}
ggplot(corpus, aes(x = Valence, y = Energy, color = type)) +
  geom_point(alpha = 0.55, size = 2.5) +
  geom_point(data = top_outliers, size = 5, shape = 1,
             stroke = 2, color = "black") +
  geom_text_repel(data = top_outliers,
                  aes(label = `Track Name`),
                  size = 2.6, max.overlaps = 15,
                  min.segment.length = 0, color = "grey20") +
  scale_color_manual(values = c("Opening" = "#e63946", "Ending" = "#457b9d")) +
  labs(title = "Energie vs Valence  (N = 257 tracks)",
       subtitle = "Zwarte cirkels = top-8 outliers op Energy + Valence + Tempo + Loudness",
       x = "Valence (positiviteit)", y = "Energy", color = NULL) +
  theme_minimal(base_size = 12) +
  theme(legend.position = "top")
```

#### Tempoverdeling

```{r tempo-dist, fig.height=5}
ggplot(corpus, aes(x = Tempo, fill = type)) +
  geom_histogram(binwidth = 8, position = "identity", alpha = 0.65) +
  geom_vline(xintercept = 191, linetype = "dashed",
             color = "#e63946", linewidth = 0.8) +
  geom_vline(xintercept = 95.5, linetype = "dashed",
             color = "#457b9d", linewidth = 0.8) +
  annotate("text", x = 194, y = 17, label = "Just Awake\nOpening 191 BPM",
           hjust = 0, size = 2.8, color = "#e63946") +
  annotate("text", x = 98, y = 17, label = "Just Awake\nEnding 95.5 BPM",
           hjust = 0, size = 2.8, color = "#457b9d") +
  scale_fill_manual(values = c("Opening" = "#e63946", "Ending" = "#457b9d")) +
  labs(title = "Tempoverdeling  (N = 257 tracks)",
       subtitle = "Spotify Tempo (BPM)",
       x = "Tempo (BPM)", y = "Aantal tracks", fill = NULL) +
  theme_minimal(base_size = 12) +
  theme(legend.position = "top")
```

#### Energieverdeling

```{r energy-dist, fig.height=5}
ggplot(corpus, aes(x = type, y = Energy, fill = type)) +
  geom_violin(alpha = 0.65, trim = FALSE) +
  geom_boxplot(width = 0.12, fill = "white",
               outlier.shape = 16, outlier.alpha = 0.5) +
  scale_fill_manual(values = c("Opening" = "#e63946", "Ending" = "#457b9d")) +
  labs(title = "Energieverdeling per type  (N = 257 tracks)",
       subtitle = "Openings zijn gemiddeld energetischer",
       x = NULL, y = "Energy (Spotify)", fill = NULL) +
  theme_minimal(base_size = 12) +
  theme(legend.position = "none")
```

# Toonsoorten

## Column {width=50%}

### Row

#### Toonsoort-verdeling

```{r key-dist, fig.height=4.5}
corpus %>%
  filter(pitch_class != "?") %>%
  count(pitch_class, type) %>%
  complete(pitch_class, type, fill = list(n = 0)) %>%
  ggplot(aes(x = pitch_class, y = n, fill = type)) +
  geom_col(position = "dodge", alpha = 0.85, width = 0.7) +
  scale_fill_manual(values = c("Opening" = "#e63946", "Ending" = "#457b9d")) +
  labs(title = "Toonsoort-verdeling  (Spotify API Key detectie)",
       subtitle = "N = 257 tracks",
       x = "Toonsoort", y = "Aantal tracks", fill = NULL) +
  theme_minimal(base_size = 12) +
  theme(legend.position = "top")
```

### Row

#### Majeur vs Mineur × Valence

```{r mode-valence, fig.height=4}
ggplot(corpus, aes(x = mode_label, y = Valence, fill = type)) +
  geom_boxplot(alpha = 0.75, outlier.shape = 16, outlier.alpha = 0.4) +
  scale_fill_manual(values = c("Opening" = "#e63946", "Ending" = "#457b9d")) +
  labs(title = "Majeur vs Mineur: effect op Valence",
       subtitle = "Klinkt majeur ook positiever in anime muziek?",
       x = "Modus", y = "Valence", fill = NULL) +
  theme_minimal(base_size = 12) +
  theme(legend.position = "top")
```

## Column {width=50%}

### Row

#### Gemiddelde Energie per Toonsoort

```{r key-energy, fig.height=4.5}
corpus %>%
  filter(pitch_class != "?") %>%
  group_by(pitch_class, type) %>%
  summarise(avg_energy = mean(Energy), n = n(), .groups = "drop") %>%
  ggplot(aes(x = pitch_class, y = avg_energy, fill = type)) +
  geom_col(position = "dodge", alpha = 0.85, width = 0.7) +
  scale_fill_manual(values = c("Opening" = "#e63946", "Ending" = "#457b9d")) +
  labs(title = "Gem. Energie per Toonsoort",
       subtitle = "Zijn bepaalde toonsoorten energetischer?",
       x = "Toonsoort", y = "Gem. Energy", fill = NULL) +
  theme_minimal(base_size = 12) +
  theme(legend.position = "top")
```

### Row

#### Tempo per Toonsoort & Modus

```{r key-tempo, fig.height=4}
corpus %>%
  filter(pitch_class != "?") %>%
  group_by(pitch_class, mode_label) %>%
  summarise(avg_tempo = mean(Tempo), n = n(), .groups = "drop") %>%
  ggplot(aes(x = pitch_class, y = avg_tempo,
             color = mode_label, size = n)) +
  geom_point(alpha = 0.9) +
  scale_color_manual(values = c("Major" = "#e63946", "Minor" = "#457b9d")) +
  scale_size_continuous(range = c(2, 8)) +
  labs(title = "Gem. Tempo per Toonsoort & Modus",
       subtitle = "Puntgrootte = aantal tracks",
       x = "Toonsoort", y = "Gem. Tempo (BPM)",
       color = "Modus", size = "# Tracks") +
  theme_minimal(base_size = 12) +
  theme(legend.position = "top")
```

# Tempo & Ritme

## Column {width=50%}

### Row

#### Tempo-histogram (detail)

```{r tempo-hist-detail, fig.height=4}
ggplot(corpus, aes(x = Tempo, fill = type)) +
  geom_histogram(binwidth = 5, position = "identity", alpha = 0.65) +
  scale_fill_manual(values = c("Opening" = "#e63946", "Ending" = "#457b9d")) +
  labs(title = "Tempo-histogram  (5 BPM bins)",
       subtitle = "Openings geconcentreerd rond 140–180 BPM  |  N = 257 tracks",
       x = "Tempo (BPM)", y = "Aantal tracks", fill = NULL) +
  theme_minimal(base_size = 12) +
  theme(legend.position = "top")
```

### Row

#### Tempo vs Danceability

```{r tempo-dance, fig.height=4}
ggplot(corpus, aes(x = Tempo, y = Danceability, color = type)) +
  geom_point(alpha = 0.45, size = 2) +
  geom_smooth(method = "loess", se = TRUE, linewidth = 1) +
  scale_color_manual(values = c("Opening" = "#e63946", "Ending" = "#457b9d")) +
  labs(title = "Tempo vs Danceability",
       subtitle = "Hogere BPM betekent niet altijd meer dansbaar",
       x = "Tempo (BPM)", y = "Danceability", color = NULL) +
  theme_minimal(base_size = 12) +
  theme(legend.position = "top")
```

## Column {width=50%}

### Row {.tabset}

#### Energie-verloop Opening

```{r tempogram-opening, fig.height=4}
make_tempogram(opening_chroma,
  "Energie-verloop: Just Awake Opening (191 BPM)")
```

Werkelijke chroma-energie per tijdsframe uit **Sonic Visualiser**. Je ziet de intro (0–20s) rustig opbouwen, gevolgd door de agressieve body met hoge constante energie, en een breakdown rond ~100s.

#### Energie-verloop Ending

```{r tempogram-ending, fig.height=4}
make_tempogram(ending_chroma,
  "Energie-verloop: Just Awake Ending (95.5 BPM)")
```

Dezelfde structuur, maar twee keer zo langzaam. De intro duurt langer (~40s), de breakdown is duidelijker gespreid. Dit verklaart waarom de ending **rustiger aanvoelt** ondanks dezelfde akkoorden.

#### Opening vs Ending (genormaliseerd)

```{r tempogram-compare, fig.height=4}
op_e <- opening_chroma %>%
  mutate(energy = rowSums(across(C:B)),
         track = "Opening (191 BPM)",
         Time_norm = Time / max(Time))

en_e <- ending_chroma %>%
  mutate(energy = rowSums(across(C:B)),
         track = "Ending (95.5 BPM)",
         Time_norm = Time / max(Time))

bind_rows(op_e, en_e) %>%
  group_by(track) %>%
  mutate(smooth = stats::filter(energy,
                                 rep(1/200, 200),
                                 sides = 2) %>% as.numeric()) %>%
  ungroup() %>%
  ggplot(aes(x = Time_norm, y = smooth, color = track)) +
  geom_line(linewidth = 1, na.rm = TRUE) +
  scale_color_manual(values = c("Opening (191 BPM)" = "#e63946",
                                "Ending (95.5 BPM)"  = "#457b9d")) +
  labs(title = "Opening vs Ending: energie-verloop (genormaliseerd)",
       subtitle = "X-as = relatieve positie in het nummer (0 = begin, 1 = eind)",
       x = "Relatieve positie", y = "Chroma-energie", color = NULL) +
  theme_minimal(base_size = 12) +
  theme(legend.position = "top")
```

# Chromagrammen

## Column {width=55%}

### Row {.tabset}

#### Opening (191 BPM)

```{r chroma-opening, fig.height=4, fig.width=10}
make_chromagram(opening_chroma,
  "Chromagram: Just Awake – Opening (191 BPM)")
```

#### Ending (95.5 BPM)

```{r chroma-ending, fig.height=4, fig.width=10}
make_chromagram(ending_chroma,
  "Chromagram: Just Awake – Ending (95.5 BPM)")
```

## Column {width=45%}

### Row

#### Analyse

**"Just Awake" – Fear, and Loathing in Las Vegas**

| Versie | BPM | Playlist |
|--------|-----|---------|
| Opening | 191 | Anime Intros |
| Ending | 95.5 | Anime Endings |

Gemaakt met **Sonic Visualiser NNLS Chroma** — echte audio-analyse.

**Dominante toonklassen:** C · G# · D#

Samen vormen ze een **c-mineur drieklank** — hard, donker, krachtig. Typisch voor metalcore.

**Wat je hoort vs wat je ziet:**

- *Opening*: scherpe, abrupte wissels — hoge energie, weinig rust
- *Ending*: zachtere overgangen — zelfde harmoniek, rustiger gespeeld
- Tijdas ending is precies **twee keer zo lang**

# Zelfgelijkenis

## Column {width=50%}

### Row

#### SSM – Opening (191 BPM)

```{r ssm-opening, fig.height=5, fig.width=5}
make_chroma_ssm(opening_chroma,
  "Chroma SSM: Just Awake Opening (191 BPM)")
```

Diagonale blokken = terugkerende secties (coupletten, refreinen). Blokken zijn **compact** door het hoge tempo.

## Column {width=50%}

### Row

#### SSM – Ending (95.5 BPM)

```{r ssm-ending, fig.height=5, fig.width=5}
make_chroma_ssm(ending_chroma,
  "Chroma SSM: Just Awake Ending (95.5 BPM)")
```

Dezelfde blokstructuur, maar **uitgerekt** over dubbele tijd. Off-diagonale lichte vlakken tonen harmonisch gelijkende secties op exact dezelfde structuurposities als in de opening.

# Classificatie (Week 12)

## Column {width=35%}

### Row

#### Waarom deze optie?

Voor deze opdracht zijn er twee routes:

1. **Classifier/regression** met accuracy/confusion matrix
2. **Hiërarchische clustering** met dendrogram

Ik kies **classifier** als hoofdoptie, omdat dit corpus al een duidelijk label heeft (`Opening` vs `Ending`). Daardoor kun je objectief evalueren met accuracy en confusion matrix, én direct laten zien of feature selection helpt.

Clustering blijft nuttig als verkenning, maar zonder labels is evaluatie minder direct.

## Column {width=65%}

### Row {.tabset}

#### Baseline model

```{r clf-baseline, fig.height=4}
set.seed(2026)

open_idx <- which(corpus$type == "Opening")
end_idx  <- which(corpus$type == "Ending")

train_idx <- c(
  sample(open_idx, floor(0.8 * length(open_idx))),
  sample(end_idx,  floor(0.8 * length(end_idx)))
)

train_df <- corpus[train_idx, ]
test_df  <- corpus[-train_idx, ]

train_df$type <- factor(train_df$type, levels = c("Ending", "Opening"))
test_df$type  <- factor(test_df$type,  levels = c("Ending", "Opening"))

model_baseline <- glm(
  type ~ Energy + Valence + Tempo + Loudness + Danceability + Key + Mode + duration_s,
  data = train_df,
  family = binomial
)

pred_prob_baseline <- predict(model_baseline, newdata = test_df, type = "response")
pred_cls_baseline  <- if_else(pred_prob_baseline >= 0.5, "Opening", "Ending") %>%
  factor(levels = c("Ending", "Opening"))

cm_baseline  <- table(Actual = test_df$type, Predicted = pred_cls_baseline)
acc_baseline <- mean(pred_cls_baseline == test_df$type)

as.data.frame(cm_baseline) %>%
  ggplot(aes(x = Predicted, y = Actual, fill = Freq)) +
  geom_tile(color = "white") +
  geom_text(aes(label = Freq), color = "white", fontface = "bold", size = 5) +
  scale_fill_viridis_c(option = "magma") +
  labs(
    title = paste0("Baseline confusion matrix | Accuracy = ", round(acc_baseline, 3)),
    subtitle = "Model: logistic regression met alle features",
    x = "Voorspeld", y = "Werkelijk"
  ) +
  theme_minimal(base_size = 12)
```

#### Verbeterd model (feature selection)

```{r clf-improved, fig.height=4}
model_step <- MASS::stepAIC(model_baseline, direction = "both", trace = FALSE)

pred_prob_step <- predict(model_step, newdata = test_df, type = "response")
pred_cls_step  <- if_else(pred_prob_step >= 0.5, "Opening", "Ending") %>%
  factor(levels = c("Ending", "Opening"))

cm_step  <- table(Actual = test_df$type, Predicted = pred_cls_step)
acc_step <- mean(pred_cls_step == test_df$type)

as.data.frame(cm_step) %>%
  ggplot(aes(x = Predicted, y = Actual, fill = Freq)) +
  geom_tile(color = "white") +
  geom_text(aes(label = Freq), color = "white", fontface = "bold", size = 5) +
  scale_fill_viridis_c(option = "plasma") +
  labs(
    title = paste0("Feature-selected confusion matrix | Accuracy = ", round(acc_step, 3)),
    subtitle = paste0("Geselecteerde features: ", paste(attr(terms(model_step), "term.labels"), collapse = ", ")),
    x = "Voorspeld", y = "Werkelijk"
  ) +
  theme_minimal(base_size = 12)
```

#### Vergelijking resultaten

```{r clf-compare, fig.height=4}
results_tbl <- tibble(
  model = c("Baseline (alle features)", "Feature-selected"),
  accuracy = c(acc_baseline, acc_step)
)

ggplot(results_tbl, aes(x = model, y = accuracy, fill = model)) +
  geom_col(width = 0.6, alpha = 0.9) +
  geom_text(aes(label = round(accuracy, 3)), vjust = -0.5, fontface = "bold") +
  scale_fill_manual(values = c("Baseline (alle features)" = "#457b9d",
                               "Feature-selected" = "#e63946")) +
  coord_cartesian(ylim = c(0, 1)) +
  labs(
    title = "Accuracy vergelijking",
    subtitle = "Test set (20%), gestratificeerde split per klasse",
    x = NULL, y = "Accuracy"
  ) +
  theme_minimal(base_size = 12) +
  theme(legend.position = "none")
```

De feature-selected versie laat zien of een kleinere set features even goed of beter generaliseert dan het baseline model. Dit beantwoordt direct de opdracht: **trainen, evalueren, verbeteren, opnieuw rapporteren**.
